【裁判字號】    97,裁,1877
【裁判日期】    970313
【裁判案由】    遺產稅
【裁判全文】
最  高  行  政  法  院  裁  定
                                     97年度裁字第01877號
上  訴  人  甲○○
被 上訴 人  財政部臺灣省北區國稅局
代  表  人  陳文宗
上列當事人間遺產稅事件，上訴人對於中華民國96年11月1日臺
北高等行政法院95年度訴字第3242 號判決，提起上訴，本院裁
定如下：
    主  文
上訴駁回。
上訴審訴訟費用由上訴人負擔。
    理  由
一、按對於高等行政法院判決之上訴，非以其違背法令為理由，
    不得為之，行政訴訟法第242條定有明文。依同法第243條第
    1項規定，判決不適用法規或適用不當者，為違背法令；而
    判決有同條第2項所列各款情形之一者，為當然違背法令。
    是當事人對於高等行政法院判決上訴，如依行政訴訟法第
    243條第1項規定，以高等行政法院判決有不適用法規或適用
    不當為理由時，其上訴狀或理由書應有具體之指摘，並揭示
    該法規之條項或其內容；若係成文法以外之法則，應揭示該
    法則之旨趣；倘為司法院解釋或本院之判例，則應揭示該判
    解之字號或其內容。如以行政訴訟法第243條第2項所列各款
    情形為理由時，其上訴狀或理由書，應揭示合於該條項各款
    之事實。上訴狀或理由書如未依此項方法表明，或其所表明
    者與上開法條規定不合時，即難認為已對高等行政法院判決
    之違背法令有具體之指摘，其上訴自難認為合法。
二、本件上訴人對於高等行政法院判決上訴，係主張：所謂因重
    病無法處理事務，當係指被繼承人意識不清或精神耗弱而不
    能處理事務，並非僅手足不便、體力不足或不能行使之情形
    而言。若以意識清楚而手足行動不便須由他人協助代為處理
    者，作為認定為無法處理事務之準據，豈非所有殘障人士均
    應視為無法處理事務，其不合情理論理邏輯甚明，且無異剝
    奪被繼承人生前處分財產之權利，此有本院74年度判字第
    1143號裁判案例可參。原審判決以「無法處理事務，非限於
    被繼承人意識昏迷致完全不能處理事務方能適用」為由，駁
    回上訴人之請求，即有適用法規不當之處。另原審判決理由
    引用被繼承人黃文謨之財團法人恩主公醫院病歷紀錄資料，
    認黃文謨於住院一週後之民國88年7月12日亦同樣仍在昏迷
    意識不清，顯欠缺客觀明確證據，有違經驗法則、證據法則
    ；又原審未應上訴人聲請，通知黃文振、黃建榮、王月錦等
    3 人到庭作證，亦有違對當事人利與不利情形應一併注意之
    法律規定。至被上訴人於初查核定處分時，未依行政程序法
    第96條規定書面詳為告知核課重病期間提領存款，應併課遺
    產稅之事實內容理由及其法令依據，致上訴人無從知悉應提
    出復查，而原審援引案情不同（所得稅案）之本院62年判字
    第96號判例，以未踐行復查程序為由駁回上訴人之請求，亦
    有適用法規不當之違誤等語，為其理由。
三、本院查：觀之上訴人所陳上述理由，無非係重述其在原審業
    經主張而為原判決摒棄不採之陳詞，並執其個人主觀之法律
    見解，就原審依其取捨證據之職權行為，認定訴外人王月錦
    係於88年7月12日被繼承人黃文謨重病無處理事務能力之期
    間，自黃文謨之銀行帳戶提領存款，上訴人及其他繼承人均
    無法證明所提領資金之用途等事實，及就與上訴人未提起復
    查原因無關之事項，指摘原判決適用法規不當、違背經驗法
    則、證據法則及有利不利一律注意原則，而非具體表明合於
    不適用法規、適用法規不當、或行政訴訟法第243條第2項所
    列各款之事實，難認對原判決之如何違背法令已有具體之指
    摘。依首揭規定及說明，應認其上訴為不合法，應予駁回。
四、依行政訴訟法第249條第1項前段、第104條、民事訴訟法第
    95條、第78條，裁定如主文。
中    華    民    國    97    年    3     月    13    日
                    最高行政法院第一庭
                        審判長法官  鄭  淑  貞
                              法官  姜  仁  脩
                              法官  吳  明  鴻
                              法官  鄭  小  康
                              法官  帥  嘉  寶
以  上  正  本  證  明  與  原  本  無  異
中    華    民    國    97    年    3     月    13    日
                              書記官  阮  思  瑩


司法院資訊處製作；財團法人民間司法改革基金會備份。
